臺灣桃園地方法院刑事判決                                       八十九年度再字第一號
公  訴  人  台灣桃園地方法院檢察署檢察官
被      告  楊春雄  男  四十一歲（民國○○○年○月          
        ○日生）
          
            
            
選任辯護人  陳鄭權律師
            陳韻如律師
右列被告因業務過失致死案件，經檢察官提起公訴（八十七年
度偵字第五一七四號），本院於中華民國八十七年六月十九日
為第一審判決（八十七年度交訴字第二五號），經本院於八十
九年五月十二日裁定開始再審（八十七年度聲再字第一一
號），判決如左：
    主  文
楊春雄無罪。
    理  由
一、公訴意旨詳如附件起訴書所載，茲引用之。
二、按刑法上過失犯之本質在於注意義務之違反，苟已盡其注意
    義務而仍無法防免結果之發生，即無過失罪責成立之餘地，
    此觀諸刑法第十四條之規定即明。本件公訴人指被告楊春雄
    以駕駛聯結車載貨為業，為從事駕駛業務之人，於民國八十
    七年三月七日下午一時許駕駛車號 00—E○二號營業大貨車後
    有聯結LU—九三號營業拖車，延桃園縣中壢市自強四路由東
    往西方向行駛，途經自強四路上台灣電力公司第○○七號電線
    桿旁時，本應注意車前狀況，並與同向之車輛保持適當車距
    以避免擦撞，而依當時情形，並無不能注意之情事，詎被告
    竟未注意前開規定，行經該處時，未注意適有證人何莉婷所
    騎駛後載被害人何莉雯之機車亦同向行經該處，而未注意與
    該機車保持適當距離，致所駕駛之聯結車第二節左邊輪胎與
    機車擦撞，使機車倒地，致被害人何莉雯受有骨盆骨折內出
    血之傷害，送醫後延至當日下午四時許不治死亡，因認被告
    涉有刑法第二百七十六條第二項之業務過失致死罪嫌，無非
    以被告自白駕車肇事，而被害人何莉雯確因本件車禍身亡，
    經檢察官督同檢驗員相驗屬實，製有勘驗筆錄、驗斷書、相
    驗屍體證明書等件附卷為其依據。然訊之被告則堅決否認有
    何過失犯行，辯稱：伊固於警偵訊中自承駕車確有過失，然
    其實伊駕車在前，根本不知車禍如何發生，因肇事後面對被
    害人何莉雯身亡、何莉婷重傷之事實，難過不已，未即細加
    辨別是非，即先入為主將責任歸諸於己。嗣後探視清醒後之
    證人何莉婷，經證人何莉婷陳述車禍發生之情節，始知當時
    證人何莉婷與伊同向而駕駛車號 000—一七八號輕型機車駕
    車行經肇事地，違規跨越分向限制線，由左後方超越伊所駕
    聯結車，未注意安全間隔與距離，致於對向車道有來車交會
    時，駛回原車道與伊所駕駛之車輛擦撞，非伊所能預見預防
    等語。
三、經查，本件車禍肇因於證人何莉婷後載被害人何莉雯駕駛車
    號 000—一七八號輕型機車駕車行經肇事地，擬超越同向在
    前由被告駕駛之聯結車，故違規跨越分向限制線，由左後方
    超越，未注意安全間隔與距離，適有對向車道有來車交會，
    駛回原車道與被告所駕駛之車輛擦撞，致何莉雯、何莉婷人
    車倒地傷亡等情，已據證人何莉婷證述在案，核上開證詞與
    警製現場圖、現場照片所示：肇事地為劃有中央分向限制線
    之雙向二車道，被告車輛寬二‧五公尺，左前輪遺有機車擦
    痕，而證人何莉雯機車倒地遺有起始點在於中央分向限制線
    而跨越中央分向限制線之刮地痕，走向與中央分向限制線平
    行（略成Ｓ型），長四‧九公尺，路寬三‧二公尺等現場跡證
    ，若合符節，且參酌證人何莉婷與死者何莉雯為至親姊妹，
    願承擔過失致死之罪責而陳述不利於己之事實等情以觀，其
    證詞實堪採信。而被告於警偵訊及前審中雖自承駕車有所過
    失，然論其實際，被告從未明白陳述其過失之內容，亦一再
    表示車禍之情節伊並不清楚，係車禍發生後經他人告知始知
    悉而停車等情甚詳，於審理中辯稱因驚懾於車禍之慘狀，未
    即究明原因而承認其駕車確有過失等語，非無可採。是肇事
    時地為中午交通繁忙時分，路邊並停放有車輛等情，既經證
    人何莉婷結證在案，被告於車輛爭駛之際，駕寬達二‧五公
    尺之聯結車行駛於寬僅三‧二公尺之道路上，欲與遵行車道
    而併行之車輛保持安全間隔，已屬不易；何況證人何莉婷違
    反道路交通安全規則第一百零一條第二款、第五款之規定，
    自被告之左後側，未與保持○‧五公尺之安全超車間隔（蓋被
    告車寬二‧五公尺，道路寬三‧二公尺，其餘路寬僅約○‧七公
    尺，並有路邊停車，證人何莉婷擬保持法定安全間隔距離○‧
    五公尺而超車，核非可能），跨越分向限制線後，見對向車
    道有來車而駛回原車道該種行車動態，，誠非其他駕駛人所
    可預料，應屬猝不及防，要求被告駕駛聯結車而隨時與自後
    跨越中央分向限制線超車又返復原車道蛇行之機車，保持安
    全距離，已逾期待可能性之範圍。綜上所論，證人何莉婷違
    反道路交通安全規則第一百零一條第二款、第五款之規定，
    駕駛輕機車，跨越分向限制線由左後方超越同向被告所駕聯
    之聯結車，於對面有來車交會時，駛回原車道，未注意右側
    被告來車，機車右側車把與被告車輛左前車輪擦撞，為肇事
    因素，要無疑義，本案經臺灣省車輛行車事故覆議鑑定委員
    會鑑定，亦同此意見，有該會八十九年十月五日（八九）府
    議字第八九一五九三號函附鑑定意見書在卷可參。至於台灣
    省桃園縣區車輛行車事故鑑定委員會疏未斟酌證人何莉婷之
    證詞，及證人何莉婷機車刮地痕之走勢，遽認被告與證人何
    莉婷駕車併行未保持安全間隔，均為肇事因素，其鑑定結果
    自有未洽，附此敘明。被告駕駛聯結車遵行車道方向行駛，
    已盡其注意義務，證人何莉婷自被告之左後側，未與保持安
    全超車間隔，跨越分向限制線後，見對向車道有來車而駛回
    原車道該種行車動態，核已超越被告可注意之期待可能性範
    圍，雖二車因而發生碰撞，致證人何莉婷騎乘機車後載之被
    害人何莉雯死亡，然被告既無注意義務之違背，核諸首揭說
    明，即不應另其負過失之責。復查又無其他積極證據足認被
    告有何業務過失傷害之犯行，自應為被告無罪之諭知，以符
    法治。四、據上論斷，應依刑事訴訟法第三百零一條第一項
    ，判決如主文。本案經檢察官呂理銘到庭執行職務。
　　
中　　華　　民　　國　　89　　年　　12　　月　　4 　　日
      臺灣桃園地方法院刑事第五庭    法  官  楊  得  君
右正本證明與原本無異。
如不服本判決，應於判決送達後十日內向本院提出上訴狀( 應附
繕本 )，上訴於臺灣
高等法院。

                                    書記官  簡  慧  瑛
中　　華　　民　　國　　89　　年　　12　　月　　7 　　日